【裁判字號】    98,交聲,1283
【裁判日期】    990128
【裁判案由】    違反道路交通管理處罰條例聲明異議
【裁判全文】
臺灣士林地方法院交通事件裁定
                                  98年度交聲字第1283號
原處分機關  臺北市交通事件裁決所
異  議  人
即受處分人  甲○○
上列異議人即受處分人因違反道路交通管理處罰條例案件，對於
臺北市交通事件裁決所於民國98年9 月12日所為北市裁罰字第裁
22-C00000000號違反道路交通管理事件裁決書（舉發違反道路交
通管理事件通知單案號：臺北縣政府警察局三重分局大同派出所
北縣警交大字第C00000000 號），聲明異議，本院裁定如下：
    主  文
原處分撤銷。
甲○○不罰。
    理  由
一、按汽車駕駛人，行經有燈光號誌管制之交岔路口闖紅燈者，
    處新臺幣1,800元以上5,400元以下罰鍰，併計違規點數3點
    ，道路交通管理處罰條例第53條第1 項、第63條第1 項第3
    款固定有明文。惟按違反行政法上義務之行為非出於故意或
    過失者，不予處罰，行政罰法第7 條第1 項定有明文。又按
    法院受理交通事件，準用刑事訴訟法之規定，道路交通管理
    處罰條例第89條前段定有明文。依最高法院76年度臺上字第
    4986號判例意旨謂認定犯罪事實所憑之證據，雖不以直接證
    據為限，間接證據亦包括在內，然而無論直接證據或間接證
    據，其為訴訟上之證明，須於通常一般人均不致有所懷疑，
    而得確信其為真實之程度者，始得據為有罪之認定，倘其證
    明尚未達到此一程度，而有合理之懷疑存在，無從使事實審
    法院得出有罪之確信時，即應由法院諭知被告無罪之判決。
    從而，法院於審理受處分人違反道路交通管理處罰條例案件
    ，當踐行完畢調查證據程序後為事實之認定時，如就原處分
    機關所認定之違規事實仍有合理之懷疑，而無法確信受處分
    人確有該當於道路交通管理處罰條例各該處罰條文之要件事
    實時，此際即應依訴訟上之待證事實「倘有懷疑，則從被告
    之利益作解釋」之證據法則，作對受處分人有利之認定。
二、原處分意旨略以：異議人即受處分人甲○○（下簡稱異議人
    ）於民國（下同）98年9 月12日22時55分許，騎乘車號283-
    CNF 號重型機車（下簡稱違規車輛），行經臺北縣三重市○
    ○○路與大同南路交岔路口（下稱前開違規路口）時，適環
    河南路之燈光管制號誌為圓形紅燈，竟未在停止線前停等即
    逕行闖越，而有「駕車行經有燈光號誌之交岔路口闖紅燈」
    之違規事實，為警於環河南路與同安東街燈光號誌管制交岔
    路口攔停擎單舉發，惟異議人拒絕簽收，經異議人於應到案
    日期前之98年9 月23日至原處分機關處申請開立裁決書，原
    處分機關認違規事實明確，爰道路交通管理處罰條例第53條
    第1 項及第63條第1 項第3 款之規定，裁處異議人新臺幣（
    下同）1,800 元之罰鍰，並記違規點數3 點等語。
三、異議意旨略以：我當天沿著臺北縣三重市○○○路行駛，行
    經環河南路與大同南路交岔路口時，當時燈光號誌為黃燈時
    ，便通過交岔路口，不清楚嗣後該路口之燈光號誌是否變換
    為紅燈，但是我在通過該路口號後的第2 個燈光號誌管制路
    口停等紅綠燈時，為警自後示意我停車熄火並出示證件，員
    警告知闖紅燈並擎單舉發，但我認為並非事實故拒絕簽收舉
    發通知單，舉發員警並未告知應到案之日期、地點，事後收
    到舉發通知單方前往申訴，因而對原處分表明不服，為此聲
    明異議云云。
四、經查：
  (一)異議人固坦承於前揭時間、地點騎乘違規車輛通過臺北縣三
    重市○○○路與大同南路燈光號誌管制交岔路口，惟否認有
    何闖越紅燈之違規行為等語，雖據證人即舉發員警許哲瑜到
    庭證稱：當時我在臺北縣三重市○○○路與環河南路交岔路
    口之大同南路行向停等紅燈約20秒以上，大同南路方向之燈
    光號誌剛轉變成綠燈時，異議人即沿環河南路通過該交岔路
    口，因此，我研判當時異議人行向應該是紅燈等語明確，可
    證證人並非親眼目睹異議人有闖越紅燈之違規行為，而係以
    其行向之燈光號誌變換推論異議人行向之號誌。
  (二)然觀之現場照片所示，依證人行向之道路位置，完全無法看
    到環河南路之燈光號誌，此有臺北縣政府警察局三重分局98
    年11月6 日北縣警重交申字第09 800055036號函暨附件之現
    場圖、照片在卷可按，可資佐證證人確實無法親眼目睹異議
    人行向之燈光號誌，然參以違規當時係深夜，僅有異議人一
    部機車行駛在環河南路一節，亦據證人證述無訛，因此，並
    無其他客觀證據例如有其他車輛在停等環河南路行向之紅燈
    ，只有異議人單獨通過交岔路口等情以資佐證，而可得研判
    違規當時環河南路行向之實際燈光號誌確為紅燈無訛，此外
    ，與證人同行之另名員警彭少文亦未目睹異議人闖越紅燈之
    違規行為，同據證人證述無誤，是以，尚難單憑證人之推論
    遽認異議人有闖越紅燈之違規行為。
  (三)再衡之臺北縣三重市○○○路短距離內連續與大同南路、正
    義南路、同安東街交會，交會處均設有燈光管制號誌，此有
    證人當庭繪製之現場圖、前揭臺北縣政府警察局函送之現場
    圖、照片在卷可參，倘若異議人有意闖越紅燈迅速行駛，何
    以其會在通過環河南路與大同南路交岔路口後，在不遠處之
    環河南路與同安東街交岔路口停等環河南路行向之紅燈，並
    為警自後示意攔停等情，亦經證人證述無誤，顯見異議人並
    非無視於燈光號誌而違規駕駛之駕駛人。
  (四)另按行為人有本條例之情形者，應填製舉發違反道路交通管
    理事件通知單（以下簡稱通知單），並於被通知人欄予以勾
    記，其通知聯依下列規定辦理：1.當場舉發者，應填記駕駛
    人或行為人姓名、性別、出生年月日、地址、身分證統一編
    號及車主姓名、地址、車牌號碼、車輛種類。被查獲之駕駛
    人或行為人為受處分人時，應於填記通知單後將通知聯交付
    該駕駛人或行為人簽名或蓋章收受之；拒絕簽章者，仍應將
    通知聯交付該駕駛人或行為人收受，並記明其事由及交付之
    時間；拒絕收受者，應告知其應到案時間及處所，並記明事
    由與告知事項，視為已收受。2.受處分人非該當場被查獲之
    駕駛人或行為人，舉發機關應另行送達之。違反道路交通管
    理事件統一裁罰基準及處理細則第11條第1 項第1 款、第2
    款分別定有明文。查本件異議人為證人當場攔停擎單舉發，
    但因異議人否認有違規行為而拒絕簽收舉發通知單，惟證人
    竟未依前揭條文規定告知異議人應到案時間、處所，並於舉
    發通知單上載之應到案時間予以塗改，另由臺北縣政府警察
    局三重分局於98年9 月16日以北縣警重交申字第0980046490
    號函知異議人，此經異議人、證人供述無訛，並有前揭前揭
    函文在卷可按，顯見證人所為本件舉發過程亦有明顯瑕疵。
  (五)承上各節，因證人並未親眼目睹異議人行向之燈光號誌確為
    紅燈，而係單憑其行向燈光號誌顯示而為推論，然異議人行
    向之燈光號誌卻有可能故障，或者因本件違規時間為深夜22
    時55分許，該路段之燈光號誌時相變換時間則設於深夜23時
    ，此有臺北縣政府交通局98年11月20日北交工字第09809682
    89號函送時相變換表1 份在卷可按，而有因時相變換導致燈
    光號誌變換有所不同，甚而故障等情，復查無其他積極證據
    可資佐證證人之推論，簡言之，證人所為前開證述尚無法令
    本院形成異議人確有前揭違規行為之確信，仍有其他合理懷
    疑存在，因此，基於首揭說明，認本件應屬不罰。從而，原
    處分機關遽予裁罰，於法尚屬無據，故應予撤銷，並另為異
    議人不罰之諭知。
五、據上論斷，應依道路交通案件處理辦法第20條前段，裁定如
    主文。
中    華    民    國    99    年    1     月    28    日
                  交通法庭    法  官      黃欣怡
以上正本證明與原本無異。
如不服本裁定應於送達後5 日內向本院提出抗告狀。
                              書記官      陳慧玲
中    華    民    國    99    年    1     月    28    日


司法院資訊處製作；財團法人民間司法改革基金會備份。
